【裁判字號】    97,台非,221
【裁判日期】    970522
【裁判案由】    詐欺等
【裁判全文】
最高法院刑事判決              九十七年度台非字第二二一號
上  訴  人  最高法院檢察署檢察總長
被      告  甲○○
                    號
上列上訴人因被告詐欺等案件，對於台灣台南地方法院中華民國
九十六年十一月六日第一審確定判決（九十六年度易字第一三二
０號，起訴案號：台灣台南地方法院檢察署九十六年度偵字第九
四０二號），認為部分違法，提起非常上訴，本院判決如下：
    主  文
原判決關於諭知被告甲○○應向公益團體財團法人創世社會福利
基金會支付新台幣拾伍萬元部分撤銷。
    理  由
非常上訴理由稱：「按判決不適用法則或適用法則不當者，為違
背法令；又依刑法第七十四條第二項規定，緩刑宣告所附之條件
，其『支付一定之金額』者，僅有同條項第四款『向公庫支付一
定之金額』之情形；至同條項第八款所定『預防再犯所為之必要
命令』者，當係指迥異於同條項第一款至第七款，且係為預防再
犯所為之命令而言；再依同法條第四項規定，得為民事強制執行
名義者，則僅有同法條第二項第三款『向被害人支付相當數額之
財產或非財產上之損害賠償』及第四款『向公庫支付一定之金額
』之情形。查本件被告甲○○因犯偽造文書等案件，經原審法院
判處有期徒刑捌月，減為有期徒刑肆月，如易科罰金，以銀元參
佰元即新台幣玖百元折算壹日。緩刑貳年，緩刑期內付保護管束
。竟復依刑法第七十四條第二項第八款規定，諭知向公益團體財
團法人創世社會福利基金會支付新台幣（下同）十五萬元，並於
判決理由中敘明得為民事強制執行之名義。惟命被告向公益團體
財團法人創世社會福利基金會支付一定之金額，實難認與預防被
告再犯有何關聯性。且依上開說明，其命令並無得為民事強制執
行名義之規定，原判決顯有不適用法則及適用法則不當之違背法
令。案經確定，爰依刑事訴訟法第四百四十一條、第四百四十三
條提起非常上訴，以資糾正。」等語。
本院按：判決不適用法則或適用法則不當者，為違背法令，刑事
訴訟法第三百七十八條定有明文。又「緩刑宣告，得斟酌情形，
命犯罪行為人為下列各款事項：一、向被害人道歉。二、立悔過
書。三、向被害人支付相當數額之財產或非財產上之損害賠償。
四、向公庫支付一定之金額。五、向指定之公益團體、地方自治
團體或社區提供四十小時以上二百四十小時以下之義務勞務。六
、完成戒癮治療、精神治療、心理輔導或其他適當之處遇措施。
七、保護被害人安全之必要命令。八、預防再犯所為之必要命令
。」「第二項第三款、第四款得為民事強制執行名義。」刑法第
七十四條第二項、第四項亦分別著有明文。依此，法院於宣告緩
刑並命犯罪行為人支付一定之金額時，僅得依刑法第七十四條第
二項第四款規定，命其向公庫為之，並無得命犯罪行為人向公益
團體支付一定金額之明文；又法院依刑法第七十四條第二項命犯
罪行為人為該項各款所列事項時，僅其中第三款之命「向被害人
支付相當數額之財產或非財產上之損害賠償」，及第四款之命「
向公庫支付一定之金額」，始得為民事強制執行名義；至該法條
第二項第八款所謂「預防再犯所為之必要命令」，則以法院所為
之命令與同法條第二項第一款至第七款所列事項之性質不同，而
與預防犯罪行為人再行犯罪有關者為限。本件原判決論被告甲○
○連續意圖為自己不法之所有，以詐術使人將本人之物交付罪，
量處有期徒刑八月，減為有期徒刑四月，如易科罰金，以銀元三
百元即新台幣九百元折算一日，並以被告未曾因故意犯罪受有期
徒刑以上刑之宣告，經起訴、審判程序，當知所警惕，信無再犯
之虞，認所宣告之刑以暫不執行為適當，而於諭知被告緩刑二年
時，另以為平衡法益，及確保被告緩刑之宣告能收具體成效，併
依刑法第七十四條第二項第八款規定，命被告向公益團體財團法
人創世社會福利基金會支付十五萬元，且敘明此項命令得為民事
強制執行名義。然此項命被告向公益團體支付一定之金額，性質
上既非屬預防被告再犯所為之必要命令，又非係依刑法第七十四
條第二項第三款、第四款所為之命令，依上開說明，其此項宣告
即有判決適用法則不當之違法。案經確定，且不利於被告，非常
上訴意旨執以指摘，洵有理由，應由本院將原判決關於諭知被告
應向公益團體財團法人創世社會福利基金會支付十五萬元部分撤
銷，以資救濟。本院既將該違法諭知部分撤銷，已不發生該項命
令得否為民事強制執行名義問題，且已具有改判性質，其救濟目
的已達，即不發生另行判決之問題，併此敘明。
據上論結，應依刑事訴訟法第四百四十七條第一項第一款，判決
如主文。
中    華    民    國  九十七  年    五    月  二十二  日
                      最高法院刑事第七庭
                          審判長法官  謝  俊  雄
                                法官  魏  新  和
                                法官  吳  信  銘
                                法官  徐  文  亮
                                法官  韓  金  秀
      本件正本證明與原本無異
                                      書  記  官
中    華    民    國  九十七  年    五    月  二十七  日
                                                      Ｋ


司法院資訊處製作；財團法人民間司法改革基金會備份。
